【裁判字號】    88,上訴,2005
【裁判日期】    890229
【裁判案由】    毒品危害防制條例
【裁判全文】
臺灣高等法院臺中分院刑事判決          民國八十八年度上訴字第二○○五號
    上  訴  人  臺灣彰化地方法院檢察署檢察官
    上  訴  人
    即  被  告  丙○○  男二十.
                        住彰化.
                        （臺灣雲林戒治所戒治中）
                        身分證.
    指定辯護人  本院公設辯護人  戊○○
    上  訴  人
    即  被  告  乙○○  女二十.
                        住台中.
                        居臺中.
                        身分證.
    選任辯護人  黃錦郎  律師
右上訴人等因被告等毒品危害防制條例案件，不服台灣彰化地方法院中華民國八十八
年七月二十二日第一審判決（民國八十七年度訴字第九二○號，起訴案號：台灣彰化
地方法院檢察署民國八十七年度偵字第八八八六號），提起上訴，本院判決如左：
    主      文
原判決撤銷。
丙○○、乙○○共同意圖販賣而持有第二級毒品，均累犯，丙○○處有期徒刑伍年玖
月，乙○○處有期徒刑伍年壹月，扣案之第二級毒品安非他命玖包淨重壹佰捌拾參點
壹玖公克沒收銷燬之，大中小之空塑膠袋壹大包、電子磅秤貳臺、大塑膠盒壹個、小
塑膠盒貳個、鏟匙陸支、塑膠鏟管伍支均沒收。
    事      實
一、丙○○曾於民國（下同）八十二年間，因違反肅清煙毒條例及違反麻醉藥品管理
    條例案件，分別經臺灣彰化地方法院判處有期徒刑三年二月及經臺灣高等法院臺
    中分院判處有期徒刑七月確定，於八十三年間，定應執行刑有期徒刑三年七月確
    定，八十四年八月十日假釋出獄，迄八十六年一月二日假釋期滿執行完畢。乙○
    ○曾於八十二年間，因違反麻醉藥品管理條例案件，經臺灣彰化地方法院判處有
    期徒刑六月確定，於八十三年四月七日易科罰金執行完畢。二人均不知悔改，竟
    基於共同犯意聯絡，自不詳時間起，在彰化縣彰化市○○街二七巷五四弄十號丙
    ○○住處，共同意圖販賣而持有第二級毒品安非他命玖包淨重一百八十三點一九
    公克，但因不慎沾溼，遂由丙○○、乙○○二人於八十九年九月二十九日在同址
    共同加以烘乾，嗣於八十七年九月二十九日下午四時四十分許，經警持臺灣彰化
    地方法院檢察署檢察官簽發之搜索票，在前揭丙○○之住處查獲，扣得前揭安非
    他命粉末及二人共有預備供販賣第二級毒品安非他命使用之大中小空塑膠袋一大
    包、電子磅秤二臺、大、小塑膠盒各一個、分裝安非他命用之鏟匙六支、塑膠鏟
    管五支（並另扣得第一級毒品海洛因三包純質淨重共０．九五公克及殘留少許海
    洛因之塑膠袋二十五包及削尖塑膠吸管六支、安非他命吸食器一組、注射針筒四
    支暨殘留少許安非他命塑膠袋、玻璃罐各六個），並在自外返回上開處所之乙○
    ○身上查獲二人共有預備供販賣毒品使用之小塑膠盒一個（並亦扣得海洛因一包
    純質淨重一、０四公克及女用皮包一只、吸食安非他命使用之玻璃球吸食器一支
    及現金新臺幣二千六百元）。
二、案經彰化縣警察局彰化分局移送臺灣彰化地方法院檢察署檢察官偵查起訴起訴。
    理      由
一、訊據上訴人即被告（下稱被告）丙○○、乙○○固不否認於八十七年九月二十九
    日經警查獲如事實欄所述之物品情事，惟二人均矢口否認有何不法犯行，被告丙
    ○○辯稱扣案物品係民國五十九年生，住臺中市○○○街理想貴族大樓，名「陳
    德勝」之男子寄放於該處，因陳德勝不慎掉落該安非他命於水溝內沾溼，乃至
    伊住處烘乾，而委伊及乙○○代為照顧而已，其等並未意圖販賣而持有之云云，
    被告乙○○辯稱：伊係至丙○○住處，擬向丙○○購買安非他命，甫自外購買甘
    蔗進入丙○○住處，當時警察已在場，伊根本不知有無陳德勝其人，只因配合丙
    ○○之說法，始佯稱該安非他命係陳德勝所寄放，又陳德勝並非伊之男友云云，
    惟查被告丙○○在警訊已坦承「我們只是要烘乾安非他命後再分裝，但是還未拿
    去賣」等語，並稱被告乙○○有參與烘乾安非他命之事實，有警訊筆錄在卷可參
    （見警卷第三頁反面、第四頁正面），於本院並坦承：「（警訊筆錄載『我們要
    烘乾安非他命：：：』的『我們』是指誰？）『我們』是指我和乙○○」等語（
    見本院卷第五十四頁反面），足見被告二人確有共同持有上開安非他命之事實。
    被告丙○○雖迭次以上開安非他命係「陳德勝」所寄放，其等僅代為烘乾等情置
    辯，然查本案並無陳德勝其人寄放安非他命之事實，已據共同被告乙○○在本院
    供述明確（見本院卷第四十三頁反面、第五十三頁反面），且本案於為警查獲之
    物，經警向臺中市警察局及彰化縣警察局調閱名陳德勝男子口卡，經提示予被告
    等指認，並無其等所述名「陳德勝」之人，再經警至臺中市○○○街理想貴族大
    樓查訪，亦無名「陳德勝」之人，有警訊筆錄及臺中市警察局第四分局函在卷可
    參，被告等亦未能說明其等所稱之「陳德勝」之詳細年籍資料及聯絡方法，且被
    告等於警訊時供稱認識「陳德勝」僅月餘，係普通朋友，則其等認識「陳德勝」
    時間並非長久，竟甘冒觸犯法律之風險，讓係普通朋友之陳德勝在其住處寄放毒
    品等物，亦有違常情，且扣案之第二級毒品安非他命淨重達一百八十三點一九公
    克，遠超過普通施用者持有之數量，復有大批分裝毒品用之塑膠空袋及計量工具
    電子磅秤等物扣案，而安非他命係量少價昂之物，加予分裝，必將發生損耗致可
    施用之份量減少，是如僅供自己吸用，斷無準備大量分裝工具之理，是被告等所
    辯均係畏罪飾卸之詞，不足採信，此外扣案之粉末確係第二級毒品安非他命，亦
    有法務部調查局00000000號鑑定通知書附卷可稽，本案事證明確。次查
    被告丙○○、乙○○二人固非男女朋友關係，亦未同居在被告丙○○之住處，此
    固據其二人在本院陳明甚詳，然被告乙○○在本院亦供稱其係先至丙○○住處後
    ，再外出購買甘蔗飲料，將與丙○○共食等情不諱（見本院卷第四十三頁反面、
    第六十六頁正面），足見其二人交情匪淺，且乙○○可自由進出丙○○之住宅。
    而其二人有共同烘乾本件上開扣案安非他命之事實，已據被告丙○○在警訊中及
    本院調查中供述甚詳，已如前述，益見其二人確有意圖販賣而共同持有上開安非
    他命之事實。又被告乙○○雖另辯稱：為警查獲該日，另有甲○○到場擬向丙○
    ○購買安非他命，且伊平時均與丁○○同住，不可能與丙○○共同持有安非他命
    ，又伊甫因子宮腫瘤於八十七年九月中旬開刀，於同月二十一日出院，身體虛弱
    ，殊不可能與人共同持有本件之安非他命，關於罹病住院之情形，伊父李守仁可
    證明云云，然訊之證人甲○○在本院否認當日其係要向丙○○購買安非他命而到
    丙○○住處。又共同持有安非他命者，非必竟日為之，且亦無庸耗費體力，始可
    負重而持有，是被告乙○○聲請訊問證人丁○○及李守仁二人，即無必要。況被
    告乙○○為警查獲之前，即已在丙○○住處共同烘乾安非他命，且能自由進出購
    買飲料、甘蔗，足見其尚非無暇及無力共同持有安非他命，所辯即無解於本件犯
    行之成立。綜上，被告二人之右開犯行堪以認定。
二、核被告等所為，均係犯毒品危害防制條例第五條第二項之意圖販賣而持有第二級
    毒品罪。被告二人就上開犯行有犯意聯絡及行為分擔已如前述，是為共同正犯，
    被告丙○○曾於八十二年間，因違反肅清煙毒條例及麻醉藥品管理條例案件，分
    別經臺灣彰化地方法院判處有期徒刑三年二月及經臺灣高等法院臺中分院判處有
    期徒刑七月確定，於八十三年間，定應執行刑有期徒刑三年七月確定，八十四年
    八月十日假釋出獄，並於八十六年一月二日假釋期滿執行完畢，被告乙○○曾於
    八十二年間，因違反麻醉藥品管理條例案件，經臺灣彰化地方法院判處有期徒刑
    六月確定，於八十三年四月七日易科罰金執行完畢，此有臺灣彰化地方法院檢察
    署刑案資料查註紀錄表及本院被告全國前案紀錄表各一紙在卷可稽，茲於五年以
    內再犯有期徒刑以上之本罪，是均為累犯，均應依法加重其刑。原審予以論科，
    固非無見，惟查毒品危害防制條例第五條第二項意圖販賣而持有第二級毒品之犯
    罪，其法定刑為五年以上有期徒刑，得併科新台幣五百萬元以下罰金，本件且無
    減輕其刑之事由，原判決亦未明被告二人有何應減輕其刑之事由，卻分別量處
    被告丙○○、乙○○依序為有期徒刑四年及三年四月，其判決即屬違背法令。被
    告二人上訴意旨雖執前詞否認犯罪，均無可取，惟原判決既有上開可議之處，即
    無可維持，自應由本院予以撤銷改判，爰審酌被告二人均有犯罪前科，素行不佳
    ，竟貪圖不法利益，意圖販賣而持有大量安非他命，情節不輕，危害不淺，且其
    二人犯後復飾詞狡卸，態度不佳，並參酌被告等各自素行及毒品查獲地點係被告
    丙○○住所等一切情狀，分別量處如主文所示之刑，以示懲儆。扣案安非他命粉
    末係毒品，應宣告沒收銷燬之，空塑膠袋、電子磅秤、鏟匙、塑膠鏟管及大、小
    塑膠盒係被告等共有供預備販賣第二級毒品所用之物，均據認定如前，均應依法
    宣告沒收，至於殘留少許海洛因或安非他命之塑膠袋、玻璃罐及安非他命吸食器
    、玻璃球吸食器、注射針筒、削尖塑膠吸管則係供施用毒品之器具，應另案於被
    告等所涉施用毒品案件中宣告沒收銷燬之，女用皮包及現金則無事證足證明係供
    犯罪所用或所得之物，爰不宣告沒收。
三、公訴意另認被告等共同意圖販賣而持有第一級毒品海洛因，然查八十七年九月二
    十九日經查獲四包海洛因毛重共僅約五、七公克，純質淨重則共為一、九九公克
    ，與扣案之安非他命重量達一百八十三點一九公克相去甚遠，被告丙○○於警訊
    亦僅供述其等有烘乾安非他命之行為，並未供承亦有烘乾海洛因以供販賣之行為
    ，且被告丙○○自八十七年三月四日起即有連續施用第一級毒品海洛因犯行，於
    八十七年八月十八日及八十八年六月十三日經原審法院以八十七年度訴字第三七
    二號及八十八年度訴字第三０三號分別判處免刑及有期徒刑一年，是被告丙○○
    確有連續施用第一級毒品海洛因之行為，本案另扣得殘留海洛因之塑膠袋二十五
    個，然衡情被告等如於八十七年九月二十九日前有販賣海洛因之行為，應係將海
    洛因以塑膠袋分裝後交付購買者，購買者施用後不可能再將殘留海洛因之塑膠袋
    交還被告等，反係施用海洛因者，始可能遭查獲持有殘留海洛因粉末之塑膠袋，
    是本案並無確切事證證明被告等係意圖販賣而持有第一級毒品海洛因，惟依公訴
    意旨，被告等此部分犯行與前揭有罪部分犯行具有想像競合犯之裁判上一罪關係
    ，爰不另為無罪諭知。
四、被告丙○○又於八十七年十一月十六日，在彰化市○○里○○街二十七巷五十四
    弄十號，經警查獲持有海洛因粉末三包毛重四、二公克、安非他命粉末四包毛重
    二、四公克、攪拌機一台、葡萄糖重七十一公克，再於八十八年三月二日又經警
    查獲持有海洛因粉末毛重十六點九公克及安非他命粉末毛重五點三公克暨研磨機
    一臺、天秤一組，而經檢察署檢察官以八十八年度偵字第八○九四號、八十七年
    度偵字第一０四七六號及八十八年度偵字第四九四三號移送本院併案審理，惟被
    告丙○○於八十七年九月二十九日意圖販賣而持有海洛因之行為既經本院認定不
    能證明，但不另為無罪之諭知，則八十七年十一月十六日及八十八年三月二日又
    持有海洛因之行為自非起訴效力所及，本院就此無從加以審理，況八十八年三月
    二日被告丙○○持有海洛因及安非他命之行為距其於八十七年九月二十九日遭查
    獲持有海洛因及安非他命之行為已相距達近六個月之久，而八十七年十一月十六
    日遭查獲持有安非他命之地點與八十七年九月二十六日遭查獲之地點同係被告丙
    ○○住所，自係遭查獲後，始再買得而持有，顯係另行起意取得持有（被告亦自
    承八十八年三月二日遭查獲之物係八十八年三月二日前約一星期買得），是前揭
    二案均非前案起訴效力所及，本院無從併辦，併此明。
五、據上論斷，應依刑事訴訟法第三百六十九條第一項前段、第三百六十四條、第二
    百九十九條第一項前段，毒品危害防制條例第五條第二項、第十八條第一項前段
    ，刑法第十一條前段、第二十八條，第四十七條、三十八條第一項第二款，判決
    如主文。
本案經檢察官陳舜銘到庭執行職務。
中      華      民      國    八十九     年      二       月   二十九   日
                                  臺灣高等法院臺中分院刑事第五庭
                                        審判長法  官  吳  重  政
                                              法  官  李  寶  堂
                                              法  官  朱      樑
右正本證明與原本無異。
如不服本判決應於收受送達後十日內向本院提出上訴書狀，其未述上訴之理由者並
得於提起上訴後十日內向本院補提理由書（均須按他造當事人之人數附繕本）。
                                              書記官  沈      蘊
中      華      民      國    八十九     年      三       月     二     日
附錄：
毒品危害防制條例第五條第二項
意圖販賣而持有第二級毒品者，處五年以上有期徒刑，得併科新臺幣五百萬元以下罰
金。
                                                                        Ｑ


司法院資訊處製作；財團法人民間司法改革基金會備份。
